---
title: "Proyecto 01"
output: html_document
---

# Preparamos el entorno

## Cargamos el directorio de trabajo

```{r setup}
setwd("C:/Users/Daniel Segura/Documents/Tarea PROGRA")

```

## Se importan los datos climaticos de liberia

```{r cars}
dcl <- read.csv("./liberia_datos_climaticos.csv", na.strings = "")
head(dcl) 
dim(dcl) 
```

## Limpiamos los datos que puedan estar vacios

```{r}
dcl <- na.omit(dcl)
dcl[!complete.cases(dcl),]

names(dcl) <- c(
  "fecha",
  "temperatura", 
  "huRelativa",
  "velViento", 
  "lluvia", 
  "irradiacion",
  "evaTranspi"
)
attach(dcl)
```

## Cargamos las librerias

```{r message=FALSE, warning=FALSE, results='hide'}
library(ggplot2)
library(dplyr)
library(plotly)
library(gridExtra)
library(gtable)
library(grid)
```

## Conversion de valores char a numericos

```{r}
dcl$temperatura <- as.numeric(gsub(",",".", dcl$temperatura))
dcl$huRelativa <- as.numeric(gsub(",",".", dcl$huRelativa))
dcl$velViento <- as.numeric(gsub(",",".", dcl$velViento))
dcl$lluvia <- as.numeric(gsub(",",".", dcl$lluvia))
dcl$irradiacion <- as.numeric(gsub(",",".", dcl$irradiacion))
dcl$evaTranspi <- as.numeric(gsub(",",".", dcl$evaTranspi))
```

## Conversion de fecha en char a date

```{r}
dcl <- dcl %>% mutate(fecha = as.Date(fecha, format = "%d/%m/%Y"))
```

# Visualizacion de los datos sin nungun tipo de trato.

## Temperatura

```{r}
a1 <- ggplot(dcl, aes(fecha, temperatura))+
  geom_line(color="orange")+
  geom_point()+
  ggtitle("Temperatura")+
  ylab("[°C]")+
  theme(axis.text.x = element_blank(), axis.title.x.bottom = element_blank())
```

## Humedad Relatica

```{r}
a2 <- ggplot(dcl, aes(fecha, huRelativa))+
  geom_col(color="blue")+
  ggtitle("Humedad relativa")+
  ylab("[%]")+
  theme(axis.text.x = element_blank(), axis.title.x.bottom = element_blank())
```

## Viento

```{r}
a3 <- ggplot(dcl, aes(fecha, velViento))+
  geom_col(color="green")+
  ggtitle("Velocidad Viento")+
  ylab("[m/s]")+
  theme(axis.text.x = element_blank(), axis.title.x.bottom = element_blank())
```

## LLuvia

```{r}
a4 <- ggplot(dcl, aes(fecha, lluvia))+
  geom_col(color="orange")+
  ggtitle("Lluvia")+
  ylab("[mm]")+
  theme(axis.text.x = element_blank(), axis.title.x.bottom = element_blank())
```

## Irradiacion

```{r}
a5 <- ggplot(dcl, aes(fecha, irradiacion))+
  geom_line(color="yellow")+
  geom_point()+
  ggtitle("Irradiacion")+
  ylab("[W/m2]")+
  theme(axis.text.x = element_blank(), axis.title.x.bottom = element_blank())
```

## EvapoTranspiracion

```{r}
a6 <- ggplot(dcl, aes(fecha, evaTranspi))+
  geom_col(color="blue")+
  ggtitle("EvapoTranspiracion")+
  ylab("[mm]")+
  theme(
    axis.text.x = element_text(angle = 90), 
    axis.title.x.bottom = element_blank()
  )
```

## Visualizamos los 6 datos de Liberia

```{r}
grid.arrange(a1,a2,a3,a4,a5,a6, ncol=1, nrow=6)
```

# Manipulacion de los datos y su visualizacion

*Agrupamos los datos por fecha y mes, se ordenan ascendentemente*

```{r}
dcl_by_month <- dcl %>% group_by(month = format(fecha, "%Y-%m")) %>% arrange(month)
```

## Promediacion de las 6 variables

```{r}
dcl_monthly <- dcl_by_month %>% summarise(temperatura = mean(temperatura))

dcl_monthly <- dcl_by_month %>% summarise(huRelativa = mean(huRelativa)) %>% 
  merge(dcl_monthly, by="month")
dcl_monthly <- dcl_by_month %>% summarise(velViento = mean(velViento)) %>% 
  merge(dcl_monthly, by="month")
dcl_monthly <- dcl_by_month %>% summarise(lluvia = mean(lluvia)) %>% 
  merge(dcl_monthly, by="month")
dcl_monthly <- dcl_by_month %>% summarise(irradiacion = mean(irradiacion)) %>% 
  merge(dcl_monthly, by="month")
dcl_monthly <- dcl_by_month %>% summarise(evaTranspi = mean(evaTranspi)) %>% 
  merge(dcl_monthly, by="month")
```

## Generamos los graficos para las variables promediadas

```{r}
p1 <- ggplot(dcl_monthly, aes(x=month, y=temperatura, group=1)) + 
  geom_line(color = "yellow")+
  geom_point()+
  ggtitle("Promedios mensuales de temperatura de Liberia") +
  ylab("[°C]") +
  theme(axis.text.x = element_blank(), axis.title.x.bottom = element_blank())
p2 <- ggplot(dcl_monthly, aes(x=month, y=huRelativa)) +
  geom_col(color = "blue")+ 
  ggtitle("Promedios mensuales de humedad relativa de Liberia") +
  xlab("Fecha") + 
  ylab("(%)") +
  theme(axis.text.x = element_blank(), axis.title.x.bottom = element_blank())

p3 <- ggplot(dcl_monthly, aes(x=month, y=velViento)) +
  geom_col(color = "green")+ 
  ggtitle("Promedios mensuales de velocidad de viento en Liberia") +
  xlab("Fecha") + 
  ylab("[m/s]") +
  theme(axis.text.x = element_blank(), axis.title.x.bottom = element_blank())

p4 <- ggplot(dcl_monthly, aes(x=month, y=lluvia)) +
  geom_col(color = "blue")+ 
  ggtitle("Promedios mensuales de lluvia en Liberia") +
  xlab("Fecha") + 
  ylab("[mm]") +
  theme(axis.text.x = element_blank(), axis.title.x.bottom = element_blank())

p5 <- ggplot(dcl_monthly, aes(x=month, y=irradiacion, group=1)) +
  geom_line(color = "orange") +
  geom_point()+ 
  ggtitle("Promedios mensuales de irradiacion de Liberia") +
  ylab("[W/m2]") +
  theme(axis.text.x = element_blank(), axis.title.x.bottom = element_blank())

p6 <- ggplot(dcl_monthly, aes(x=month, y=evaTranspi)) +
  geom_col(color = "blue")+ 
  ggtitle("Promedios mensuales de EvapoTranspiracion en Liberia") +
  xlab("Fecha") + 
  ylab("[mm]") +
  theme(axis.text.x = element_text(angle = 90, vjust = 0.5, hjust=1))
```

## Agrupamos los 6 graficos en uno solo y lo visualizamos

```{r}
grid.arrange(p1,p2,p3,p4,p5,p6, ncol=1, nrow=6)
```

# Comparacion de las datos de Irradiacion y Lluvia

## Suma de lo datos de irradiacion y lluvia acumulados por mes

```{r}
dcl_by_month <- dcl %>% 
  group_by(month = format(fecha, "%Y-%m")) %>% 
  arrange(month)
dcl_by_month <- dcl_by_month %>% 
  summarise(irradiacion = sum(irradiacion), lluvia = sum(lluvia) )
```

## Visualizacion de lluvia e irradiacion, en lineas

```{r}
plot_ly(
  data = dcl_by_month,
  x = ~ month, y = ~ irradiacion,
  name = "Irradiavcion",
  type = "scatter",
  mode = "lines",
  line = list(color = "yellow")
) %>% add_trace(
  y = dcl_by_month$lluvia,
  name = "Lluvia",
  mode = "lines",
  line = list(color = "blue")
) %>% layout(
  title = "Acumulaciones mensuales de irradiacion y lluvia en Liberia",
  yaxis = list(title = "mm"),
  xaxis = list(title = "Fecha")
)
```

# Relacion entre los datos

## Grafico relacional temperatura - lluvia

```{r}
c1 <- ggplot(
  dcl, aes(x = temperatura)
) + geom_point(
  aes(y = lluvia),
  colour = "orange"
) +
  ggtitle("Temperatura - lluvia") +
  xlab("Temperatura [°C]") +
  ylab("Lluvia [mm]")
```

## Grafico relacional temperatura - lluvia

```{r}
c2 <- ggplot(
  dcl, aes(x = huRelativa)
) + geom_point(
  aes(y = lluvia),
  colour = "blue"
) +
  ggtitle("Humedad Relativa - lluvia") +
  xlab("Humedad Relativa [%]") +
  ylab("Lluvia [mm]")
```

## Grafico relacional Velocidad Viento - lluvia

```{r}
c3 <- ggplot(
  dcl, aes(x = velViento)
) + geom_point(
  aes(y = lluvia),
  colour = "orange"
) +
  ggtitle("Velocidad Viento - lluvia") +
  xlab("Velocidad viento [m/s]") +
  ylab("Lluvia [mm]")
```

## Grafico relacional Irradiacion - lluvia

```{r}
c4 <- ggplot(
  dcl, aes(x = irradiacion)
) + geom_point(
  aes(y = lluvia),
  colour = "yellow"
) +
  ggtitle("Irradiacion - lluvia") +
  xlab("Irradiacion [W/m2]") +
  ylab("Lluvia [mm]")
```

## Grafico relacional Evapotranspiracion - lluvia

```{r}
c5 <- ggplot(
  dcl, aes(x = evaTranspi)
) + geom_point(
  aes(y = lluvia),
  colour = "green"
) +
  ggtitle("EvapoTranspiracion - lluvia", ) +
  xlab("EvapoTranspiracion [mm]") +
  ylab("Lluvia [mm]")
```

## Grafico relacional Irradiacion - Humedad relativa

```{r}
c6 <- ggplot(
  dcl, aes(x = irradiacion)
) + geom_point(
  aes(y = huRelativa),
  colour = "purple"
) +
  ggtitle("Irradiacion - Humedad") +
  xlab("Irradiacion [W/m2]") +
  ylab("Humedad [%]")
```

## Visualizacion de los 6 graficos relacionales en uno solo

```{r}
grid.arrange(
  c1, c2, c3, c4,c5,c6, ncol = 3,
  bottom=textGrob("Relaciones entre datos de Liberia")
)
```
